最高法院刑事判決　　　　　　九十六年度台上字第五二四一號
上　訴　人　甲○○
選任辯護人　顧定軒律師
上列上訴人因殺人未遂案件，不服台灣高等法院中華民國九十六
年五月三十日第二審判決（九十六年度上訴字第一０二一號，起
訴案號：台灣士林地方法院檢察署九十五年度偵字第三一二七號
），提起上訴，本院判決如下：
    主  文
原判決撤銷，發回台灣高等法院。
    理  由
本件原判決認定上訴人甲○○與鄭子河相識，緣鄭子河與林盈福
有賭債糾紛，因鄭子河於民國九十四年四月三十日遭林盈福夥同
數名男子帶至台北市○○○路之某茶藝館內毆打並索取賭債，因
而心生怨恨，萌生殺害林盈福之犯意，遂與上訴人及姓名年籍不
詳綽號「阿雄」之成年男子，共同基於未經許可持有手槍、子彈
以攻擊林盈福，不確定殺人故意的犯意聯絡，開始尋找林盈福，
至同年五月一日深夜，由上訴人查探得知林盈福駕駛之車號八六
八０─ＤＵ號自用小客車（下稱林盈福座車）停在台北市中山區
○○○路與林森北路口附近之理容院後，旋於同日二十三時十二
分四秒，以0000000000號行動電話發傳簡訊至鄭子河
所使用之0000000000號行動電話。鄭子河收到簡訊後
，即返回台北縣汐止市○○路四十六號住處，取出前受自稱「徐
銘堯」之成年男子（已歿）之託所寄藏，具有殺傷力之捷克ＣＺ
廠製七五型口徑九mm制式半自動手槍一把（槍枝管制編號為00
00000000號，含彈匣一個，下稱Ｃ槍），及口徑九mm制
式子彈其中六顆（原寄藏二十顆），並撥打電話通知「阿雄」，
前往台北市中山區○○○路與林森北路口集合；又撥打電話通知
不知情之周致維駕駛車號ＩＶ─０三一九號自用小客車，前往台
北縣汐止市○○路○段中國貨櫃場附近，搭載鄭子河趕赴民生東
路與林森北路口集合地點。迨駛至上開集合地點附近後，鄭子河
要求周致維下車等候，並取用周致維使用之000000000
0號行動電話，而單獨駕車前往上開集合地點與上訴人、「阿雄
」會合。上訴人亦未經許可而持有可發射子彈具有殺傷力之手槍
二把（下稱Ａ手槍、Ｂ手槍）及九mm制式子彈二十三顆（起訴書
誤載為二十顆），在集合現場等候鄭子河。伺鄭子河到達後，將
其持有之Ｂ手槍（內含九mm制式子彈六顆）交與鄭子河，鄭子河
再將該把手槍（內含九mm制式子彈六顆）交與「阿雄」持用。至
同年五月二日凌晨一時十九分許，林盈福因宋北河（綽號「啾啾
」）打電話約往台北市○○區○○街七十七號之「雙連卡拉ＯＫ
」洽談事情，隨即驅車離開理容院，鄭子河、上訴人及「阿雄」
見林盈福座車駛離後，即由上訴人駕車跟隨，鄭子河則搭乘由「
阿雄」駕駛之車號ＩＶ─０三一九號自用小客車尾隨上訴人，惟
途中跟丟林盈福座車，上訴人及鄭子河遂在台北市○○區○○路
二段附近繞駛找尋；但林盈福已駕車抵達「雙連卡拉ＯＫ」，因
覓無停車位，宋北河乃命小弟乙○○代為停車，乙○○即駕駛林
盈福座車停放在台北市○○區○○路二段一０二號前之人行道上
，但因不熟悉該車操控，遍尋不著車前大燈開關，乃未熄火而仍
開車前大燈之狀態下，而打開車內燈尋找大燈開關，於同日凌晨
一時四十五分許，適為上訴人發現紅磚道上林盈福座車，鄭子河
、上訴人與「阿雄」見林盈福座車未關大燈、車內燈，亦未熄火
，誤認林盈福尚在車上，便由上訴人持Ａ手槍、鄭子河持前揭Ｃ
槍、「阿雄」持Ｂ手槍，三人走近林盈福座車，分別立於該車之
左前方及左側，朝駕駛座正前方及左側開槍射擊（毀損汽車零件
部分未據告訴），其中上訴人射擊十四發子彈，鄭子河射擊一發
子彈後即卡彈，改拿「阿雄」之Ｂ手槍另行射擊六發子彈，總計
上訴人與鄭子河共同射擊二十一發子彈（「阿雄」未及射擊，槍
即被鄭子河取走），因乙○○正在車內彎腰找尋大燈開關，聽聞
槍聲大作，即迅自副駕駛座開門逃離，惟其左大腿仍遭一發子彈
射擊貫穿，因而受有左大腿撕裂傷併槍傷及右手上臂擦傷之傷害
，經送醫急救後始倖免於死。鄭子河、上訴人及「阿雄」開槍射
擊後，即分別攜帶所持手槍、子彈駕車逃離現場，上訴人嗣後與
鄭子河在國道一號高速公路汐止交流道再會合後，始分別離去。
嗣員警獲報趕往現場，查獲遺留未擊發之口徑九mm制式子彈三顆
、彈殼二十一顆及彈頭碎片十三片，後循線拘提鄭子河到案，並
帶同警方前往台北縣汐止市○○路產業小路之藏放地點起獲前揭
制式手槍一把及口徑九mm制式子彈十八顆並予扣押，始查悉全情
。因而撤銷第一審之科刑判決，改判仍依牽連犯從一重論處上訴
人共同殺人未遂罪刑，固非無見。
惟查：（一）判決所載之理由，須與卷內之證據資料相適合，否
則即屬證據上之理由矛盾。按未經許可，無故持有槍、彈罪，其
持有之繼續，為行為之繼續，至持有行為終了時，均論為一罪，
不得割裂。若持有之後，以之犯他罪，兩罪間之關係如何，端視
開始持有之原因為斷，如早已非法持有槍、彈，後另起意犯罪；
或意圖犯甲罪而持有槍、彈，卻持以犯乙罪，均應以數罪併罰論
處；必因意圖犯某罪而持有槍、彈，嗣後果持之以犯該罪，兩罪
間始有牽連犯之適用。據證人即共犯鄭子河供稱：捷克ＣＺ廠製
七五型口徑九mm制式半自動手槍一把及制式子彈二十餘顆是徐銘
堯於九十年左右寄放在我這裡，他將槍彈交給我後約一年就過世
了，我不知道要將槍彈還給何人，就將之藏起來等語（見偵字第
三一二七號卷二第七十頁）。倘若屬實，則鄭子河既係受人之託
而寄藏槍彈，且其持有槍彈距本案槍擊案發生時間已相隔多年，
其持有槍彈之始是否即意圖觸犯本罪？不無疑問。原判決理由既
認上訴人與鄭子河、「阿雄」三人對於彼此所持有之制式半自動
手槍或Ａ、Ｂ手槍及子彈部分，均具有操縱性之支配地位，三人
間就持有槍彈部分，均具有犯意聯絡和行為分擔（原判決第十七
頁第十四行至十六行），並認上訴人等共同持有槍彈之初目的即
在於殺人，故所犯未經許可持有制式手槍罪與殺人未遂罪之間，
具有方法行為與目的行為之牽連關係（見原判決第二三頁第十一
行至十四行）。原判決此部分理由之說明，與卷內證據資料已不
相適合。原判決復敘述：共犯鄭子河先收受寄藏制式手槍，繼而
持以犯罪，與上訴人於案發當日為殺人而持槍不同，是鄭子河所
犯二罪部分應以數罪論等語（見原判決第二三頁第二十至二二行
）。此部分說明亦有判決所載之理由矛盾之違法。（二）未經許
可持有、寄藏手槍者，槍砲彈藥刀械管制條例第七條第四項定有
處罰之明文。是寄藏、持有手槍，其持有或寄藏之行為，兩者雖
屬觸犯相同之法條，然持有為單純之執持占有；寄藏則係受寄而
代藏，犯罪態樣不同，罪名究有區別。原判決事實認共犯鄭子河
係受託寄藏Ｃ槍，惟理由卻認定係犯槍砲彈藥刀械管制條例第七
條第四項未經許可「持有」制式手槍罪（原判決第二四頁第五、
六行）。又原判決事實認定上訴人等開槍殺人之情形係由上訴人
持Ａ手槍、鄭子河持前揭Ｃ槍、「阿雄」持Ｂ手槍，三人朝駕駛
座正前方及左側開槍射擊，其中上訴人射擊十四發子彈，鄭子河
射擊一發子彈後即卡彈，改拿「阿雄」之Ｂ手槍另行射擊六發子
彈，總計上訴人與鄭子河共同射擊二十一發子彈，至於「阿雄」
則未及射擊，槍即被鄭子河取走等情，然理由卻又引用台北市政
府警察局刑事鑑識中心之槍擊現場勘察報告及彈道重建圖與照片
等資料，敘述上訴人與鄭子河、「阿雄」等人共射擊二十一發子
彈等語（見原判決第十六頁第二四行至二六行）。均有事實之認
定與理由說明不相一致之違法。上訴意旨雖未指摘及此，惟以上
諸點均為本院得依職權調查之事項，應認原判決有撤銷發回之原
因。
據上論結，應依刑事訴訟法第三百九十七條、第四百零一條，判
決如主文。
中　　華　　民　　國　九十六　年　　十　　月　　四　　日
                      最高法院刑事第四庭
                          審判長法官  莊　登　照
                                法官  黃　一　鑫
                                法官  林　秀　夫
                                法官  徐　昌　錦
                                法官  許　錦　印
      本件正本證明與原本無異
                                      書  記  官
中　　華　　民　　國　九十六　年　　十　　月　　九　　日
                                                H
